---
title: "0623_R 통계"
output:
  html_document:
    toc: true
    toc_float: true
    keep_md: true
date: '2022-06-23 10:00:00'
---

```{r setup, include=FALSE}
knitr::opts_chunk$set(echo = TRUE)
```


## 통계
 - 기술통계 : 평균, 최솟값, 최댓값, 중간값
 - 추론통계 : 변수간의 관계를 파악/ 새로운 사실을 추정(=발견)
              
              + 평균 차이 검정
                - 수치 데이터
                - 가설 검정 : 각 그룹간의 평균값의 차이를 검정
                - 남자의 평균 키와 여자의 키는 차이가 있을 것이다.
                
              + 교차 분석 (= 빈도분석)
                - 범주 데이터
                - 가설 검정 : 각 범주별 빈도를 활용해서 관계성을 검정
                
              + 상관 관계 분석 
                - 수치 데이터  
                - 상향될 경우 양의 상관관계, 하향될 경우 음의 상관관계
                - 두 변수간의 상관관계가 있느냐 없느냐?
                
              + 단순 회귀 분석
                - y = ax + b
                - 온도, 판매량
                - 가설 검정
                  + 기온(독립변수)가 판매량(종속변수)에 긍적적인영향을 
                    주고 있을 것이다.
### 통계 검정
 - 가설
 - Hypothesis
 ---> 공부 방법 : 선행 연구, 해당 분석방법의 가설설정 예시 존재
  - 연구 : 내가 궁금한 것을 찾아내는 것 (ex) 남자와 여자의 키가 동일
  
  - 귀무가설 : 두 그룹 간의 평균 차이가 없다.
  - 대립가설 : 두 그룹 간의 평균 차이가 있다.
  
  - 가설검정에서 인정하는 유의 수준
    + 5%, 1%, 0.1% 또는 10%
    
  - 오차범위 내에 있다. 
    - 여론 조사 A 후보 44%, B 후보 42% 시 누가 우세하다 할 수 없음.
    - 오차범위 내에 있을 시정확한 결과를 가져올 수 없음.
  - 오차범위 밖에 있다.
    - 조사의 결과가 확실함.
  
  - 자 평균 키, 여자 평균 키 실험  
    - 유의 수준 > 0.05 
  
### 두 집단의 평균 차이 검정
```{r}
mpg1 <- read.csv("data/mpg1.csv", stringsAsFactors = F)

t.test(data=mpg1, cty~trans) #t.test(mpg1$cty~mpg1$trans)와 같음

```
  - t.test
    - 어떻게 데이터를 입력하는지 확인
    - p-value, 유의수준 0.05 이상 : 귀무가설, 0.05 이내 :대립가설
  
  - 시각화
```{r}
library(ggplot2)
ggplot(mpg1, aes(x=trans, y=cty)) + geom_boxplot() 
```
    - 시각화로 명확하게 결과를 나타내기가 어려움 - t.test 검정 필요
  
  - t.test 검정
    + 귀무가설 : auto 와 manual의 cty 평균은 차이가 없다.
    + 대립가설 : auto 와 manual의 cty 평균은 차이가 있다.

```{r}
t.test(data =mpg1, cty ~ trans)
# 종속변수 ~ 독립변수
# 반응변수 ~ 설명변수
# y          x
```

 ### 두 그룹의 평균 차이 검정
   + 사전 필수 검증
   + 등분산 검정
     + 두 그룹간의 분산이 비슷하면 --> t.test (모수 검정)
     + 두 그룹간의 분산이 다르면 --> 비모수 검정
   + 등분산 검정
     + 귀무가설 : 두 그룹간ㅇ의 분산이 비슷하다.
      - p.value > 0.05
     + 대립가설 : 두 그룹간의 분산이 다르다.
     
```{r}
var.test(data = mpg1, cty~trans)
```
     
```{r}
ggplot(mpg1, aes(x=cty, fill=trans)) + #geom_histogram()
  geom_density(alpha = 0.1)
```
 ### 교차 분석 => 개발자도 알 필요가 있음.
    - 범주형 변수들이 관계가 있다는 것을 검정
    - 비율에 차이가 있는지 검정
    - 교차분석 검정은 R의 chisq.test() 함수로 진행
    - 귀무가설 : trans에 따라 drv(4, f,r)의 (비율) 차이가 없다.
    - 대립가설 : trans에 따라 drv 차이가 있다.
    - 빈도표 / 비율
```{r}
table(mpg1$trans, mpg1$drv) #교차분석
```
    
```{r}
prop.table(table(mpg1$trans,mpg1$drv), 1)
```

 - auto 4륜 구동 (4) 인 47.8%
 - manual 전륜구동(f) 53.2% 가장 많음
 - 실제로 통계적으로 봤을 때, 차이가 있는지 검정
 
 - 귀무가설 : trans에 따라 drv(4, f,r)의 (비율) 차이가 없다.
 - 대립가설 : trans에 따라 drv 차이가 있다.
 
```{r}
chisq.test(mpg1$trans, mpg1$drv)
```

## 실습

 - 패키지 설치 및 데이터 불러오기
```{r}
# install.packages("dplyr")
# install.packages("ggplot2")
library(dplyr)
library(ggplot2)
```
```{r}
# install.packages("readxl")
library(readxl)
seoulair <-read_excel("data/서울대기오염_2019.xlsx")

str(seoulair)
```
- 분석 변수 추출, 변수이름 변경
```{r}
seoulair <- seoulair %>%
  rename(date = "날짜",
         district ="측정소명",
         pm10="미세먼지",
         pm2.5="초미세먼지") %>% 
  select(date, district, pm10, pm2.5)
```

 - 변수의 결측치 이상치 확인하고 처리하기
   - 문자형 변수
```{r}
table(seoulair$date) # 빈도분석으로 date변수의 이상치 확인
table(seoulair$district)# 빈도분석으로 district 변수의 이상치 확인
# seoulair에서date가 '전체'가 아니고, district가 '평균'이 아닌 데이터만 추출
seoulair <- seoulair %>% filter(date!="전체"&district!="평균")
```
   - 실수형 변수
```{r}
summary(seoulair$pm10)
summary(seoulair$pm2.5)
```
 - 파생 변수 만들기
   - month, day 만들기
```{r}
# month 변수 만들기, 6번째 데이터 시작,7번째 데이터 끝
seoulair$month <- substr(seoulair$date, 6, 7) 
# day 변수 만들기, 9번째 데이터 시작, 10번째 데이터 끝
seoulair$day <- substr(seoulair$date, 9, 10)

class(seoulair$month)# 변수 유형 확인
class(seoulair$day)

seoulair$month <-as.numeric(seoulair$month) # 변수를 숫자형으로 변환
seoulair$day <- as.numeric(seoulair$day)
```
    - season 변수 만들기
```{r}
class(seoulair$month)
seoulair$season <- ifelse(seoulair$month%in%c("3","4","5"), "spring",
                        ifelse(seoulair$month%in%c("6","7","8"), "summer",
                         ifelse(seoulair$month%in%c("9","10","11"),"autumn","winter")))
# 3,4,5,6,7,8,9,10,11을 캐릭터로 인지
```
    - 분석데이터 최종 확인
```{r}
str(seoulair)
```
 - 데이터 분석
    - 연간 미세먼지 평균 알아보기
```{r}
mean(seoulair$pm10, na.rm = T) # 미세먼지 평균 알아보기기
```
    - 미세먼지가 가장 심했던 날짜 알아보기
```{r}
seoulair %>% 
  filter(!is.na(pm10)) %>% # 결측치 없는 자료 추출
  filter(pm10==max(pm10)) %>% # pm10 최댓값행 추출
  select(date,district,pm10) # 3개 변수만 출력력
```
     - 구별 미세먼지 평균비교
```{r}
seoulair %>%
  filter(!is.na(pm10)) %>% # 결측치가 아닌 행만 추출
  group_by(district) %>% # 구를 기준으로 데이터 분류
  summarise(m=mean(pm10)) %>% # 구별로 pm10 평균구하기
  arrange(m) %>%  # 평균 기준으로 오름차순 정렬
  head(5) # 상위 5개행 출력력
```
     - 계절별 분석
```{r}
seoulair %>% 
  filter(!is.na(pm10)&!is.na(pm2.5)) %>%  # 두개의 시간대의 결측치 동시 제거
  group_by(season) %>% # season 변수로 데이터 분류
  summarise(m1=mean(pm10),   # 평균구하기
            m2=mean(pm2.5)) %>%
              arrange(m1) # pm10 평균을 기준으로 오름차순 정렬
              
```
     - 미세먼지 등급 분석
```{r}
seoulair %>% 
  filter(!is.na(pm10)) %>%
  mutate(pm_grade=ifelse(pm10<=30, "good", # pm 변수 만들기
                         ifelse(pm10<=81, "normal",
                        ifelse(pm10<=150, "bad", "worse")))) %>%
  group_by(pm_grade) %>% # 변수를 기준으로 분류
  summarise(n=n()) %>% # 등급별 빈도 구하기
  mutate(total=sum(n), # 변수의 빈도 총계구하기
         pct=round(n/total*100,1)) %>%  # 백분율을 소수점 한자리까지 구하기
  select(pm_grade,n,pct) %>% #출력변수 지정
  arrange(desc(n))#빈도 기준으로 내림차순 정렬
```
     -구별 미ㅔ먼지 등급 비교
```{r}
seoulair %>% 
  filter(!is.na(pm10)) %>% 
  mutate(pm_grade=ifelse(pm10<=30, "good",
                         ifelse(pm10 <= "81", "normal",
                                ifelse(pm10 <= 150, "bad", "worse")))) %>% 
  
  group_by(district,pm_grade) %>%# district별로 pm_grade 등급 분류
  summarise(n=n()) %>% # 등급별 빈도 구하기
  mutate(total=sum(n), # 변수의 빈도 총계구하기
         pct=round(n/total*100,1)) %>%  # 백분율을 소수점 한자리까지 구하기
  filter(pm_grade=="good") %>% #good 등급 데이터 추출
  select(district,n,pct) %>% # 3개변수만 추출
  arrange(desc(pct)) %>% #백분율
  head(5)
```
    - 1년 간 미세먼지 추이를 그래프로 그리기
```{r}
ggplot(data=seoulair,aes(x=date,y=pm10))+geom_line()
```
    - 계절별 미세먼지 등급 비율 그래프 그리기
    
```{r}
season_grade <- seoulair %>% 
 filter(!is.na(pm10)) %>% 
 mutate(pm_grade=ifelse(pm10<=30, "good",
                         ifelse(pm10 <= "81", "normal",
                                ifelse(pm10 <= 150, "bad", "worse")))) %>% 
  group_by(season,pm_grade) %>%# district별로 pm_grade 등급 분류
  summarise(n=n()) %>% # 등급별 빈도 구하기
  mutate(total=sum(n), # 변수의 빈도 총계구하기
         pct=round(n/total*100,1)) %>%  # 백분율을 소수점 한자리까지 구하기
  select(season,pm_grade,pct)  # 3개변수만 추출
  
ggplot(data=season_grade, aes(x=season, y=pct, fill=pm_grade)) +
   geom_col(position = "dodge") +
   scale_x_discrete(limits=c("spring","summer","autumn","winter")) +
   ggtitle("2019년 서울의 계절별 미세먼지 실태") +
   xlab("계절")+
   ylab("등급별 비율")

```
     
  
  
  