---
title: "데이터 불러오기, 연산 및 기본 함수"
output:
  html_document:
    keep_md: true
date: '2022-06-21'
---

```{r setup, include=FALSE}
knitr::opts_chunk$set(echo = TRUE)
```

- 경로 설정이 매우중요

```{r}
getwd()
# setwd("c:/")
```

- csv 파일 / 엑셀파일


```{r}
mpg1 <- read.csv("mpg1.csv", stringsAsFactors = T)
str(mpg1)
```

- stringAsFaactors -> 범주형 벡터로 바뀔 것 인가?

- 평균
```{r}
mean(mtcars$mpg)
```
- 분산
```{r}
sd(mtcars$mpg)
```
- 표준편차
```{r}
var(mtcars$mpg)
```


- 수리통계 -> 증명
- 일반인 / 비전공자 -> 활용/의미
sd(mtcars$mpg)
```{r}
sd(mtcars$mpg)
```

Descriptive statstics

- 1반의 키의 표준편차 6.026948
- 2반의 키의 표준편차 10.026948
- 3반의 키의 표준편차 3.026948

- 사분위수
- 전체 수를 4등분 한 수
```{r}
quantile (mtcars$mpg)
```

- IQR 
- 1사분위 수와 3사분위 수 사이의 거리

- 소득분위
- 통계분석 / 머신러닝 -> 이상치 제거할 때 활용


- 통계 요약 구하기
```{r}
summary(iris)
```

- 중간값 : 100명, 50번째 키순에 해당하는 값
- 평균 : 전체 키의 합 / 100

```{r}
summary(iris$Sepal.Length)
```

- 빈도분석
- 범주별 빈도 -> 문자

```{r}
str(mpg1)

table(mpg1$trans)
table(mpg1$manufacturer)

table(mpg1$trans, mpg1$manufacturer)
```


- 빈도의 비율 구하기

```{r}
a <- table(mpg1$trans)
prop.table(a)

b<- table(mpg1$trans,mpg1$drv)
prop.table(b)

prop.table(table(mpg1$manufacturer))
```

- 행과 열의 비율 형식을 맞춘다
가로합을 1로 두고 계산한 비율
```{r}
prop.table(b, margin = 1) 
```
세로합을 1로 두고 계산한 비율
```{r}
prop.table(b, margin = 2) 

```

- 소숫점 아래 자리 지정

```{r}
round(0.32123141, 2)
a= table(mpg1$trans)
b= prop.table(a)
b
round(b,2)

round(prop.table(table(mpg1$trans)), 2)

```


- 시각화 이미지
- ggplot2 패키지 활용

- 테이블 이미지
- gt 패키지 활용 -> 고급 과정

