---
title: "day0622"
output:
  html_document:
    keep_md: true
date: '2022-06-22'
---

```{r setup, include=FALSE}
knitr::opts_chunk$set(echo = TRUE)
```

```{r}
# install.packages("dplyr")
# install.packages("ggplot2")
library(dplyr)
library(ggplot2)
```

## 데이터 불러오기
- 데이터를 불러오세요.

```{r}
exam_na <- read.csv("data/exam_na.csv")
str(exam_na)
```

Is this yours? / Ture / Flase

## (2) 결측치 빈도 구하기
-table() : 빈도 구하기
```{r}
table(is.na(exam_na))
table(is.na(exam_na$korean))
summary(is.na(exam_na))
summary(exam_na)
```

## 결측치 처리 방법
 - 제거하고 처리하기
 - 다른 값으로 대체하기
   + 평균 입력

### (1)결측치를 제외하고 분석하기
P.160
na.rm = T => 결측치가 있을시 제거 해달라는 뜻
```{r}
mean(exam_na$korean,na.rm = TRUE)
```

- na.omit()
  - 결측치가 있는 행을 모두 제거.(가급적 사용 금지)

- filter()
```{r}
exam_na %>% filter(is.na(korean))
```
- 이번에는 (!is.na(korean))을 적용한다.

### (2) 결측치를 다른 값으로 대체하기
 - imputation 참고자료
  + [A Solution to Missing Data: Imputation Using R](https://www.kdnuggets.com/2017/09/missing-data-imputation-using-r.html)
  + [R 결측값(NA) 제거, 대체 방법](https://velog.io/@lifeisbeautiful/R-%EA%B2%B0%EC%B8%A1%EA%B0%92NA-%EC%A0%9C%EA%B1%B0-%EB%8C%80%EC%B2%B4-%EB%B0%A9%EB%B2%95)
  
  
## 이상치
- 데이터의특정 값이 뭔가 '이상'이 있다.
- Case1 : 정해진 범주에서 벗어난 데이터
  +2000년 4월 30일 / 2000년 40월 30일 --> 9999
- Case2 : 숫자/ 아웃라이어(outlier) / 극단값
  + 평균 : 평균 임금 320만원 / 손흥민 몇십억원 
  
```{r}
mpg1_out <- read.csv("data/mpg1_out.csv")
```

- ifelse
- 만약 ~라면, 내가 무엇을 할것이다. (가정법)
- 만약 trans의 값이 3 이라면, 결측치로 바꿔주세요. 나머지는 그대로 유지해 주세요

```{r}
mpg1_out$trans <- ifelse(mpg1_out$trans == 3, NA, mpg1_out$trans) 
table(is.na(mpg1_out$trans))
```
- 결측치 제거
```{r}
mpg1_out %>% filter(trans != 3)
```
### 극단치 처리
- 숫자 데이터 boxplot()
- boxplot() 함수를 통해서 극단치가 있는지 없는지 확인 가능
- IQR :3사분위 - 1사분위
- 경계값 :IQR +IQR *1.5 상한 / IQR - IQR * 1.5
```{r}
mpg1 <- read.csv("data/mpg1.csv")
boxplot(mpg1$cty)
boxplot(mpg1$cty)$stats
```

