---
title: "그래프 옵션"
output:
  html_document:
    toc: true
    toc_float: true
    keep_md: true
date: '2022-06-23 10:00:00'
---

```{r setup, include=FALSE}
knitr::opts_chunk$set(echo = TRUE)
```

## 제목 변경
- 아래와 같이 작성 시 md 파일 왼쪽에 빠르게 찾아가기가 생성된다.
  
  + title: ""
    output:
     html_document:
      toc: true
      toc_float: true
      keep_md: true
    date: '2022-06-23 10:00:00

## 그래프 복습

iris 데이터, sepal.length, sepal.width 활용해서 종별로 산점도를 그리세요.
(제목과 x축, y축 제목을 변경하세요
  + x축 길이, y축 너비)
```{r}
#install.packages("ggplot2")
library(ggplot2)
str(iris)
ggplot(iris, aes(x = Sepal.Length, y=Sepal.Width, 
                 #종별 산점도
                colour = Species)) +
  geom_point() +
  labs (title = "제목",
    x = "길이",
    y = "너비"
  )

#옵션 추가
ggplot(iris, aes(x = Sepal.Length, y=Sepal.Width, 
                 #종별 산점도
                colour = Species)) +
  geom_point() +
  labs (title = "제목",
    x = "길이",
    y = "너비"
  ) + # 종별로 다른색 칠하기
  scale_color_manual(labels = c("setosa", "versicolor", "virginica"),
                     values = c("red", "blue", "yellow")) +
  # 그래프 테마 바꾸기
  theme_classic()

str(economics)
ggplot(economics, aes(x=pop, y=psavert)) + geom_point()

```

ggplot2 사이트 참고(https://exts.ggplot2.tidyverse.org/gallery/)


## 통계
 - 기술통계 : 평균, 최솟값, 최댓값, 중간값
 - 추론통계 : 변수간의 관계를 파악/ 새로운 사실을 추정(=발견)
              
              + 평균 차이 검정
                - 수치 데이터
                - 가설 검정 : 각 그룹간의 평균값의 차이를 검정
                - 남자의 평균 키와 여자의 키는 차이가 있을 것이다.
                
              + 교차 분석 (= 빈도분석)
                - 범주 데이터
                - 가설 검정 : 각 범주별 빈도를 활용해서 관계성을 검정
                
              + 상관 관계 분석 
                - 수치 데이터  
                - 상향될 경우 양의 상관관계, 하향될 경우 음의 상관관계
                
              + 단순 회귀 분석
                - y = ax + b
                - 온도, 판매량
                - 가설 검정
                  + 기온(독립변수)가 판매량(종속변수)
 

